【裁判字號】    90,簡上,13
【裁判日期】    891230
【裁判案由】    違反野生動物保育法
【裁判全文】
臺灣臺東地方法院刑事判決                            九十年度簡上字第一三號
    聲  請  人  臺灣臺東地方法院檢察署檢察官
    上  訴  人  甲○○○
    即  被  告
右上訴人即被告因違反野生動物保育法案件，不服本院簡易庭八十九年度東簡字第三
七九號，中華民國八十九年十二月三十日第一審判決（聲請簡易判決處刑案號八十九
年度偵字第二二五七號），提起上訴，本院管轄之第二審合議庭依通常程序審理為第
一審判決如左：
    主  文
原判決撤銷。
甲○○○未具保育類野生動物族群量逾越環境容許量之條件，虐待保育類野生動物，
處罰金新臺幣壹拾萬元，如易服勞役，以新臺幣玖佰元即銀元參佰元折算壹日，緩刑
貳年。
扣案之保育類野生動物臺灣獼猴壹隻沒收。
    事  實
一、甲○○○未向主管機關申請登記許可，於民國（下同）八十八年十二月間，飼養
    由不詳年籍姓名男子所贈與之保育類野生動物臺灣獼猴一隻，於臺灣獼猴族群數
    量未逾越生長環境容許量前，竟將上開獼猴以鐵鍊控制其行動，虐待保育類野生
    動物。嗣於八十九年九月二十九日十五時二十五分許，為警在其住處即臺東縣卑
    南鄉泰安村四三八號查獲，並扣得前揭被虐待的臺灣獼猴一隻。
二、案經臺東縣警察局臺東分局報告臺灣臺東地方法院檢察署偵查後聲請簡易判決處
    刑。
    理  由
一、訊據被告甲○○○對於右揭犯罪事實，於警、偵訊及本院審理中均坦承不諱，並
    有代保管條一紙及現場照片二張在卷可資佐證，被告自白與事實相符。本件事證
    明確，被告犯行洵堪認定。
二、核被告所為係犯野生動物保育法第四十二條第一項第一款未具保育類野生動物族
    群量逾越環境容許量之條件虐待保育類野生動物罪。原審以被告係違反野生動物
    保育法第十八條第一項第一款、第二款事由，適用同法第四十一條第一項第一款
    、第二款的規定，論處被告未具保育類野生動物族群量逾越環境容許量之條件虐
    待保育類野生動物，並審酌被告犯罪動機、目的、手段等一切情狀，量處罰金新
    臺幣（下同）壹拾萬元，並諭知沒收該隻臺灣獼猴。上訴人上訴意旨以原判決罰
    金高無法負擔，而任意指摘原判決違法，本院認並無理由。檢察官以被告違反野
    生動物保育法第十八條第一項第一款事由，認係觸犯同法第四十二條第一項第一
    款而聲請簡易判決處刑，經本院審酌認被告確係違反同法上開法條。惟原審於主
    文認被告係未具保育類野生動物族群量逾越環境容許量之條件，「虐待」保育類
    野生動物，然於理由及據上論結欄適用法條中卻認被告係違反同法第十八條第一
    項第一款、第二款事由，適用同法第四十一條第一項第一款、第二款之「獵捕、
    宰殺」保育類野生動物之規定，是原審認定事實與適用法律即有未合；另原審判
    決科處被告罰金壹拾萬元，亦漏未諭知罰金如易服勞役之折算標準。是上訴人上
    訴雖無理由，惟原審判決既有上開違法事由，本院自應予撤銷改判。爰審酌被告
    犯罪動機、目的、手段、所生的危害、犯後態度等情，量處罰金新臺幣十萬元，
    並諭知易服勞役之折算標準。被告前未受有期徒刑以上刑之宣告，有臺灣高等法
    院被告全國前案紀錄表一紙在卷可稽，因一時失慮，偶罹刑典，事後雖未坦承犯
    行，但已具悔意，經此刑之宣告後，應知警惕而無再犯之虞，本院因認暫不執行
    其刑為當，予以宣告緩刑，用啟自新。扣案保育類野生動物臺灣獼猴一隻，依野
    生動物保育法第五十二條第一項之規定宣告沒收。
據上論斷，應依刑事訴訟法第四百五十五條之一第一項、第三項、第三百六十九條第
一項前段、第三百六十四條，野生動物保育法第四十二條第一項第一款、第五十二條
第一項，刑法第十一條前段、第四十二條第二項、第七十四條第一款，罰金罰鍰提高
標準條例第二條，現行法規所定貨幣單位折算新臺幣條例第二條，判決如主文。
本案經檢察官林俊峰到庭執行職務
中      華      民      國      九十     年      三      月     十五    日
                                  臺灣臺東地方法院刑事庭
                                      審判長  法  官 蔡勝雄
                                              法  官 袁雪華
                                              法  官 陳兆翔
右正本證明與原本無異。
本件判決不得上訴。
                                              書記官 蘇美琴
中      華      民      國      九十     年      三      月     十六    日
附記
野生動物保育法第四十二條第一項第一款
有下列情形之一，處一年以下有期徒刑、拘役或科或併科新臺幣六萬元以上三十萬元
以下罰金；其因而致野生動物死亡者，處二年以下有期徒刑、拘役或科或併科新臺十
萬元以上五十萬元以下罰金：
一、未具第十八條第一項第一款之條件，騷擾、虐待保育類野生動物者。
野生動物保育法第五十二條第一項
犯第四十條、第四十一條、第四十二條或第四十三條第三項之罪，查獲之保育類野生
動物得沒收之；查獲之保育類野生動物產製品及供犯罪所用之獵具、藥品、器具，沒
收之。


司法院資訊處製作；財團法人民間司法改革基金會備份。
